【裁判字號】    99,審抗,105
【裁判日期】    990428
【裁判案由】    本票裁定
【裁判全文】
臺灣臺北地方法院民事裁定             99年度審抗字第105號
抗  告  人  拓興營造有限公司
法定代理人  甲○○
相  對  人  勝輝工程有限公司
法定代理人  乙○○
上列當事人間聲請本票准許強制執行事件，抗告人對於民國99年
3 月16日本院99年度司票字第3057號裁定提起抗告，本院裁定如
下：
    主  文
抗告駁回。
抗告費用新臺幣壹仟元由抗告人負擔。
    理  由
一按票據法第123 條所定執票人就本票聲請法院裁定強制執行事
  件，由票據付款地之法院管轄，非訟事件法第194條第1項定有
  明文。如本票未載付款地者，以發票地為付款地，此觀票據法
  第120條第5項規定自明。又按本票執票人，依上開規定，聲請
  法院裁定許可對發票人強制執行，係屬非訟事件，此項聲請之
  裁定，及抗告法院之裁定，僅依非訟事件程序，以審查強制執
  行許可與否，並無確定實體上法律關係存否之效力，如發票人
  就票據債務之存否有爭執時，應由發票人提起確認之訴，以資
  解決（最高法院57年台抗第76號判例參照）。
二本件相對人主張其執有抗告人於民國98年3月9日簽發、金額新
  臺幣（下同）136,500元、到期日為98年6月30日且免除作成拒
  絕證書之本票一紙，詎屆期提示未獲付款，為此聲請原法院裁
  定准予強制執行等情。
三抗告意旨略以：系爭本票係伊與相對人雙方基於工程機具租借
  之保證，而非債務之給付保證，伊迄今未積欠相對人債款，相
  對人即應將系爭本票返還予伊。又依票據法第120條第4、5 項
  規定，本票未載付款地應以發票地法院為管轄法院，伊於98年
  3月9日簽發系爭本票時，公司地址設於「臺北縣板橋市○○街
  77號」，於同年月30日始遷址至「臺北市○○○路399 巷60號
  」。而本票債務或保證責任之成立，應以伊交付本票予執票人
  即相對人完成票據行為之時日為準，是伊簽發系爭本票時之住
  所地及發票地既在臺北縣，應認付款地為臺北縣，而由臺北縣
  之法院管轄，相對人誤向鈞院聲請本案，其管轄權不合法，應
  予駁回，爰依法提起抗告云云。並聲明：原裁定廢棄。
四經查：
  (一)抗告人辯稱系爭本票未載付款地，應以抗告人發票時之公司
    所在地「臺北縣板橋市○○街77號」為發票地，本院無管轄
    權云云。惟系爭本票之付款地欄，其後並無任何文字記載，
    堪認系爭本票上並無付款地之記載；然系爭本票緊鄰「出票
    人」欄下方之「地址」欄記載「臺北市○○○路○段108號」
    等字（見原審卷第4 頁），就系爭本票形式上觀察，應認上
    址為發票地。準此，系爭本票雖未記載付款地，但既載有發
    票地，自無適用票據法第120條第4項規定而以發票人營業所
    或住居所所在地為發票地之情形；況發票地未必等同發票人
    之營業所或住居所所在地，要難以抗告人公司地址設於「臺
    北縣板橋市○○街77號」，而遽認本件應由抗告人公司所在
    地即臺灣板橋地方法院管轄。是原審就系爭本票為形式上之
    審查，認其已具備本票各項應記載事項，合於票據法第 120
    條規定，即屬有效之本票，且發票地在本院轄區，乃裁定准
    許強制執行，合於首揭規定，並無違誤。是抗告人辯稱本院
    就系爭本票無管轄權云云，自不足採。
  (二)抗告人復辯稱：系爭本票係保證本票，伊並未積欠抗告人債
    款云云，然抗告人簽發系爭本票之原因關係為何，及其是否
    對相對人負有本票債務等節，核屬實體法上之爭執，揆諸首
    揭說明，尚非本件非訟事件所得加以審究。抗告人指摘原裁
    定不當，求予廢棄，為無理由，應予駁回。
五據上論結，本件抗告為無理由，依非訟事件法第46條、第21條
  第2項、第24條第1項，民事訴訟法第495條之1第1項、第449條
  第1項、第78條，裁定如主文。
中    華    民    國    99    年    4    月    28     日
                  民事第六庭審判長法  官  朱漢寶
                                  法  官  許純芳
                                  法  官  陳婷玉
以上正本係照原本作成
不得再抗告
中    華    民    國    99    年    4     月    28    日
                                  書記官  吳鸝稻

司法院資訊處製作；財團法人民間司法改革基金會備份。
